臺北高等行政法院判決
　　　　　　　　　　　　　　　　　　　93年度訴字第3652號
　　　　　　　　　　　　　　　.
原　　　告　甲○○
被　　　告　考選部
代　表　人　乙○○（部長）
訴訟代理人　丙○○
上列當事人間因考試事件，原告不服考試院中華民國93年9月10
日（93）考台訴決字第118號訴願決定，提起行政訴訟。本院判
決如下：
    主  文
原告之訴駁回。
訴訟費用由原告負擔。
　　事  實
一事實概要：
  被告民國（下同）93年5月9日編號1199號收件，受理原告檢具
  專門職業及技術人員高等考試技師考試全部科目免試申請書、
  體格檢查表、經濟部礦務局服務證明書暨證明書、國立中興大
  學畢業證書暨碩士學位證書、考試院高等考試及格證書、國立
  屏東科技大學在職證明書、教師年資加薪（俸）通知書暨服務
  證明書等相關證件向被告申請專門職業及技術人員高等考試水
  土保持技師考試（下稱系爭水土保持技師考試）全部科目免試
  ，經被告所屬技師考試審議委員會93年5月17日第26次會議審
  議結果，以原告於67年7月至69年9月在經濟部礦務局擔任技士
  職務期間，負責台灣全省礦區水土保持工程工作，服務年資僅
  2年2個月，核與專門職業及技術人員高等考試技師考試規則（
  下稱技師考試規則）第8條全部科目免試之規定不合，以被告
  93年6月4日選專字第0933300781號函：「主旨：台端（指原告
  ）申請專門職業及技術人員高等考試水土保持技師考試全部科
  目免試乙案，經歷核與規定不合，應予退件，請查照。說明：
  一……二查台端取得66年全國性公務人員高等考試建設人員水
  土保持科及格證書後，在經濟部礦物局之服務年資僅2年2個月
  ，核與專門職業及技術人員高等考試技師考試規則第8條經公
  務人員高等考試三級考試同類科及格，分發任用後，於政府機
  關、公立學校或公營事業機構擔任該類科技術工作3年以上，
  成績優良，有證明文件者，得申請全部科目免試之規定不符。
  又自72年8月至93年3月在屏東科技大學擔任水土保持科客座副
  教授、農業土木工程科副教授兼主任、土木工程系所教授，任
  教年資合計3年以上之講授年資，亦與前揭第8條申請全部科目
  免試之規定不合，應予退件。……」（下稱原處分）復原告，
　否准原告申請。原告不服，提起訴願，亦遭決定駁回，遂提起
　本件行政訴訟。
二兩造聲明：
  (一)原告未於言詞辯論期日到場，其於準備程序所為聲明：
    1.訴願決定及原處分均撤銷。
    2.請命被告就原告系爭水土保持技師考試全部科目應予免試
      之行政處分。
    3.訴訟費用由被告負擔。
  (二)被告聲明：
    1.駁回原告之訴。
    2.訴訟費用由原告負擔。
三兩造之爭點：
  (一)原告主張之理由：
    1.「中華民國國民具有附表1各類科應考資格第1款或第2款
      之資格，並經公務人員高等考試三級考試同類科及格，分
      發任用後，於政府機關、公立學校或公營事業機構擔任該
      類科技術工作3年以上，成績優良，有證明文件者，得申
      請全部科目免試」，為技師考試規則第8條所明定。原告
      經66年全國性公務人員高等考試建設人員水土保持科及格
      ，分發至經濟部礦務局服務，此為被告所不爭，其爭執僅
      在於服務年資2年2個月，差10個月未達3年以上而已。
    2.然查原告另具有擔任該類科（水土保持科）技術工作之經
      歷，分述如下：
      (1)自72年8月迄93年3月，前後20多年於國立屏東科技大學
        擔任水土保持科、農業土木工程科及土木工程系之客座
        副教授、副教授、兼主任及教授等；上開經歷，被告則
        認與技師考試規則第8條申請全部科目免試之規定不合
        ，不予認定。惟查上開條文明定「於政府機關、公立學
        校或公營事業機構擔任該類科技術工作3年以上，成績
        優良，有證明文件者」，包含「公立學校」在內；故於
        公立學校擔任「該類科技術工作」亦屬之，自無疑義。
        實務上被告對於在公立學校事務單位擔任工程發包、監
        工之公務人員年資，亦予認定符合上開規則之規定；故
        爭點只有「是否符合該類科技術工作」，原告於屏東科
        技大學所擔任之客座副教授、副教授及教授等，係於「
        水土保持科」、「農業土木工程科」及「土木工程系」
        ，均與66年高等考試及格之「水土保持科」相關，自屬
        符合「該類科技術工作」。
      (2)原告於72年間亦負責籌設國立屏東科技大學「土木工程
        技術服務中心」，及擔任該中心主任至87年7月，其間
        係負責「工程相關建教合作計畫」、「工程材料檢測」
        及「工程技術諮詢」等工作，此工作亦與技師考試規則
        第8條所規定之擔任「該類科技術工作」相符。
      (3)原告自73年迄今，執行行政院國科會、行政院農委會、
        經濟部礦務局、農委會水土保持局、農委會林務局及行
        政院921震災災後重建推動委員會等機關之「水土保持
        及坡地防災」等有關之科技專案研究或計畫，該項工作
        亦與前揭條文所規定之擔任「該類科技術工作」相符。
      (4)上開20餘年之經歷及服務成績，有各專案研究或計畫明
        細及國立屏東科技大學所出具之服務證明書，載明於「
        在職期間服務成績優良」可證。被告未加詳究，僅以「
        與技師考試規則第8條申請全部科目免試之規定不合」
        為由，對原告之主張並未加以敘明如何不符，率予退件
        ，自有違誤。
    3.考試院對原告所主張20多年之經歷及服務成績等亦未加以
      審酌，且於訴願決定中也未加以說明為何不予採信之理由
      ，甚且更另提出原告72年8月起任教於屏東科技大學，並
      非技師考試規則第8條所稱「分發任用後」之工作為由駁
      回原告之訴願，更屬違誤。蓋被告實務上對技師考試規則
      所稱之「分發任用後……，擔任該類科技術工作」，並非
      僅限分發後第1次擔任之工作，尚且包括其後轉任之各項
      工作在內。
  (二)被告主張之理由：
    1.依91年6月26日修正公布之專門職業及技術人員考試法第
      14條之規定，被告乃研訂技師考試規則，並報請考試院訂
      定發布，作為審核該項考試申請人是否具有減免應試科目
      資格之準據。
    2.依技師考試規則第8條規定：「中華民國國民具有附表1各
      類科應考資格第1款或第2款之資格，並經公務人員高等考
      試三級考試同類科及格，分發任用後，於政府機關、公立
      學校或公營事業機構擔任該類科技術工作3年以上，成績
      優良，有證明文件者，得申請全部科目免試。」是以，申
      請人如所具資格經審查符合上開第8條規定者，即應准予
      全部科目免試，合先敘明。
    3.被告為辦理專門職業及技術人員考試減免應試科目案件之
      審議，依法設各種專門職業及技術人員考試審議委員會，
      各審議委員會之成員包括主任委員1人，由被告次長兼任
      ；副主任委員1至2人，委員若干人，由被告就部內及有關
      職業主管機關簡任以上高級人員暨有關學者專家遴聘之。
      其資格準用典試法有關典試委員資格之規定，並報考試院
      備查。是以，被告所屬技師考試審議委員會之成員，包含
      行政院公共工程委員會、勞工委員會、農業委員會、銓敘
      部等機關代表，及各大學理工農院校教授及被告簡任職員
      等23人組成，就各該專業類別技師考試減免應試科目案件
      予以公平公正之審議，以求周延妥適，俾免影響應考人權
      益。該考試審議委員會所為之減免應試科目案件之決議，
      自有其拘束力。
    4.查原告檢具系爭水土保持技師考試全部科目免試申請書、
      中興大學水土保持學系畢業證書及同校水土保持研究所碩
      士學位證書、66年全國性公務人員高等考試建設人員水土
      保持科考試及格證書、經濟部礦務局服務證明書、屏東科
      技大學服務證明書等件，申請系爭水土保持技師考試全部
      科目免試，案經93年5月17日被告所屬技師考試審議委員
      會第26次會議審議結果，以原告於67年7月至69年9月在經
      濟部礦務局擔任技士職務期間，負責台灣全省礦區水土保
      持工程工作，服務年資僅2年2個月，核與技師考試規則第
      8條後段：「……並經公務人員高等考試三級考試同類科
      及格，分發任用後，於政府機關、公立學校或公營事業機
      構擔任該類科技術工作3年以上，成績優良，有證明文件
      者，得申請全部科目免試。」之規定不符，其於72年8月
      至93年3月在屏東科技大學擔任水土保持科客座副教授、
      農業土木工程科副教授兼主任、土木工程系所教授，任教
      年資合計3年以上之講授年資，亦與技師考試規則第8條申
      請全部科目免試之規定不符，據此，被告乃於93年6月4日
      以選專字第0933300781號函予以退件處分在案。
    5.有關原告主張其於屏東科技大學之授課年資亦應予以採認
      乙節，按技師考試規則第9條第2項規定：「前項證明擔任
      該科技術工作年資，以專任者為限，繳驗服務證明書之內
      容應包括實際擔任該科技術工作或工程名稱、地點、面積
      、形態及所擔任之工作項目、起迄時間等，民營事業機構
      服務證明書及成績優良證明，應經法院或民間之公證人認
      證。」上述原告主張之爭點，並非技師考試規則第8條所
      稱「分發任用後」之工作，亦非技師考試規則第9條第2項
      所稱擔任該科「專任技術工作」之年資，核與技師考試規
      則第8條之規定不符。爰此，被告依前揭技師考試規則規
      定暨技師考試審議委員會審議結果，所為退件之處分，係
      依法行政，並無違法或不當。
   理  由
一本件原告經受合法通知，未於言詞辯論期日到場，核無行政訴
  訟法第218條準用民事訴訟法第386條各款所列情形，爰併準用
  民事訴訟法第385條第1項前段規定，依被告之聲請，由其一造
  辯論而為判決。
二原告主張：技師考試規則第8條規定中華民國國民具有附表1各
  類科應考資格第1款或第2款之資格，並經公務人員高等考試三
  級考試同類科及格，分發任用後，於政府機關、公立學校或公
  營事業機構擔任該類科技術工作3年以上，成績優良，有證明
  文件者，得申請全部科目免試。原告經66年全國性公務人員高
  等考試建設人員水土保持科及格，分發至經濟部礦務局服務，
  其服務年資2年2個月，雖差10個月未達3年。然原告自72年8月
  迄93年3月，前後20多年於國立屏東科技大學擔任水土保持科
  、農業土木工程科及土木工程系之客座副教授、副教授、兼主
  任及教授等；72年間亦負責籌設國立屏東科技大學「土木工程
  技術服務中心」，及擔任該中心主任至87年7月，其間係負責
  「工程相關建教合作計畫」、「工程材料檢測」及「工程技術
  諮詢」等工作；自73年迄今，執行行政院國科會、行政院農委
  會、經濟部礦務局、農委會水土保持局、農委會林務局及行政
  院921震災災後重建推動委員會等機關之「水土保持及坡地防
  災」等有關之科技專案研究或計畫等，另具有擔任該水土保持
  科類科技術工作之經歷，及「工程技術諮詢」等工作，此工作
  亦與技師考試規則第8條所規定之擔任「該類科技術工作」相
  符。原處分率予退件，自有違誤，訴願決定率為駁回原告之訴
  願，更屬違誤，爰依行政訴訟法第5條第2項及技師考試規則第
  8條規定，求為判決如聲明所示云云。
三被告則以：被告為辦理專門職業及技術人員考試減免應試科目
  案件之審議，依法設各種專門職業及技術人員考試審議委員會
  ，被告所屬技師考試審議委員會之成員，包含行政院公共工程
  委員會、勞工委員會、農業委員會、銓敘部等機關代表，及各
  大學理工農院校教授及被告簡任職員等23人組成，就各該專業
  類別技師考試減免應試科目案件予以公平公正之審議，該考試
  審議委員會所為之減免應試科目案件之決議，自有其拘束力。
  原告檢具相關證件，申請系爭水土保持技師考試全部科目免試
  ，案經93年5月17日被告所屬技師考試審議委員會第26次會議
  審議結果，以原告於67年7月至69年9月在經濟部礦物局擔任技
  士職務期間，負責台灣全省礦區水土保持工程工作，服務年資
  僅2年2個月，核與技師考試規則第8條後段規定不符，其於72
  年8月至93年3月在屏東科技大學擔任水土保持科客座副教授、
  農業土木工程科副教授兼主任、土木工程系所教授，任教年資
  合計3年以上之講授年資，亦與技師考試規則第8條申請全部科
  目免試之規定不符，故以原處分予以退件，依法行政，並無違
  法或不當。求為判決駁回原告之訴等語。
四首開事實概要欄所述之被告93年5月9日受理原告檢具專門職業
  及技術人員高等考試技師考試全部科目免試申請書等向被告申
  請系爭水土保持技師考試全部科目免試，經被告所屬技師考試
  審議委員會93年5月17日第26次會議審議結果，以原告經66年
  全國性公務人員高等考試建設人員水土保持科及格，分發至經
  濟部礦務局擔任技士職務負責台灣全省礦區水土保持工程工作
  ，期間67年7月起至69年9月止服務年資2年2個月，差10個月未
  達3年，核與技師考試規則第8條全部科目免試之規定不合，以
  原處分否准，訴願決定亦予維持。以及原告自72年8月迄93年3
  月，前後20多年於國立屏東科技大學擔任水土保持科、農業土
  木工程科及土木工程系之客座副教授、副教授、兼主任及教授
  等；72年間亦負責籌設國立屏東科技大學「土木工程技術服務
  中心」，及擔任該中心主任至87年7月，其間係負責「工程相
  關建教合作計畫」、「工程材料檢測」及「工程技術諮詢」等
  工作；自73年迄今，執行行政院國科會、行政院農委會、經濟
  部礦務局、農委會水土保持局、農委會林務局及行政院921震
  災災後重建推動委員會等機關之「水土保持及坡地防災」等有
  關之科技專案研究或計畫等，另具有擔任該水土保持科類科技
  術工作之經歷，及「工程技術諮詢」等工作，為兩造所不爭，
  且有渠等不爭之專門職業及技術人員高等考試技師考試全部科
  目免試申請書、體格檢查表、經濟部礦務局服務證明書暨證明
  書、國立中興大學畢業證書暨碩士學位證書、考試院高等考試
  及格證書、國立屏東科技大學在職證明書、教師年資加薪（俸
  ）通知書暨服務證明書等相關證件附原處分卷、上開20餘年之
  經歷及服務成績，有各專案研究或計畫明細及國立屏東科技大
  學所出具之服務證明書附卷可稽，為可確認之事實。
五「專門職業及技術人員高等考試、普通考試及初等考試之考試
  規則，由考選部報請考試院定之。前項考試規則應包括考試等
  級及其分類、分科之應考資格、應試科目。」、「專門職業及
  技術人員各種特種考試之考試規則，由考選部報請考試院定之
  。前項考試規則應包括考試等級及其分類、分科之應考資格、
  應試科目。」、「具有與專門職業及技術人員考試相當之資歷
  者，應專門職業及技術人員考試，得視其不同資歷，減免應試
  科目。前項減免應試科目之標準，由考選部報請考試院定之；
  其申請減免應試科目審議費額，由考選部定之。中華民國八十
  九年十二月三十一日前，申請檢覈經核定准予筆試或面試者，
  得就原核定科目於五年內參加筆試或面試。」專門職業及技術
  人員考試法第14、15、16條定有明文。職是，按技師考試規則
  第1、8、9條規定：「本規則依專門職業及技術人員考試法第
  十四條規定訂定之。」、「中華民國國民具有附表一各類科應
  考資格第一款或第二款之資格，並經公務人員高等考試三級考
  試同類科及格，分發任用後，於政府機關、公立學校或公營事
  業機構擔任該類科技術工作三年以上，成績優良，有證明文件
  者，得申請全部科目免試。」、「證明第七條第一款或第八條
  之資格，應繳驗畢業證書或學位證書、考試及格證書、在政府
  機關、公立學校或公營事業機構或經政府主管機關依法登記有
  案之民營事業機構服務經歷證明書，並須附繳一年在八十分以
  上，其餘均不低於七十分之考績、考成、考核通知書或成績優
  良證明文件。前項證明擔任該科技術工作年資，以專任者為限
  ，繳驗服務證明書之內容應包括實際擔任該科技術工作或工程
  名稱、地點、面積、形態及所擔任之工作項目、起迄時間等，
  民營事業機構服務證明書及成績優良證明，應經法院或民間之
  公證人認證。」為基於前述專門職業及技術人員考試法具體明
  確之授權而訂定，並未逾越法律授權之目的及範圍，與專門職
  業及技術人員考試法目的並無牴觸。
六查原告以66年全國性公務人員高等考試建設人員水土保持科考
  試及格資格，並檢具中興大學水土保持學系畢業證書及同校水
  土保持研究所碩士學位證書、經濟部礦務局服務證明書、屏東
  科技大學服務證明書等相關文件，申請水土保持技師考試全部
  科目免試，經被告提其所屬技師考試審議委員會93年5月17日
  第26次會議審議決議：「甲○○1名取得高等考試及格證書後
  ，在經濟部礦物局之服務年資僅2年2個月，核與技師考試規則
  第8條經公務人員高等考試三級考試同類科及格，分發任用後
  ，於政府機關、公立學校或公營事業機構擔任該類科技術工作
  3年以上，成績優良，有證明文件者，得申請全部科目免試之
  規定不符。又其自72年8月至93年3月在國立屏東科技大學擔任
  水土保持科客座副教授、農業土木工程科副教授兼主任、土木
  工程系所教授，任教年資合計3年以上之講授年資、亦與技師
  考試規則第8條申請全部科目免試之規定不合，應予退件。」
  原處分據以作成，認事用法，核無違誤。
七至於原告主張其服務年資2年2個月，雖差10個月未達3年。然
  原告自72年8月迄93年3月，前後20多年於國立屏東科技大學擔
  任水土保持科、農業土木工程科及土木工程系之客座副教授、
  副教授、兼主任及教授等；72年間亦負責籌設國立屏東科技大
  學「土木工程技術服務中心」，及擔任該中心主任至87年7月
  ，其間係負責「工程相關建教合作計畫」、「工程材料檢測」
  及「工程技術諮詢」等工作；自73年迄今，執行行政院國科會
  、行政院農委會、經濟部礦務局、農委會水土保持局、農委會
  林務局及行政院921震災災後重建推動委員會等機關之「水土
  保持及坡地防災」等有關之科技專案研究或計畫等，另具有擔
  任該水土保持科類科技術工作之經歷，及「工程技術諮詢」等
  工作，此工作亦與技師考試規則第8條所規定之擔任「該類科
  技術工作」相符，該等年資亦應予以採認云云。然查，上述原
  告主張，並非技師考試規則第8條所稱「分發任用後」之工作
  ，亦非技師考試規則第9條第2項所稱擔任該科「專任技術工作
  」之年資，核與技師考試規則第8條之規定不符。從而，原告
  此部分之主張，委無可採。
八綜上所述，原告所訴各節，均無可採，原處分以原告不符技師
  考試規則第8條申請全部科目免試之規定，予以否准，洵屬合
  法，訴願決定遞予維持，亦無不合，原告訴請判決如聲明所示
  ，為無理由，應予駁回。
九兩造其餘陳述於判決結果不生影響，無庸一一論列，併予敘明
  。
據上論結，本件原告之訴為無理由，爰依行政訴訟法第98條第3
項前段、第218條、民事訴訟法第385條第1項前段，判決如主文
。
中　　華　　民　　國　　94　　年　 　9　　月　　7　　 日
　　　　　　　　　　第 三 庭審判長法　　官　王 立 杰
  　                              法　  官　黃 本 仁
    　                            法　  官　胡 方 新
上為正本係照原本作成。
如不服本判決，應於送達後20日內，向本院提出上訴狀並表明上
訴理由，如於本判決宣示後送達前提起上訴者，應於判決送達後
20日內補提上訴理由書（須按他造人數附繕本）。
中　　華　　民　　國　　94　　年　 　9　　月　　7　　 日
                                  書 記 官  林 玉 卿
